【裁判字號】    97,交聲,519
【裁判日期】    970428
【裁判案由】    違反道路交通管理處罰條例聲明異議
【裁判全文】
臺灣臺北地方法院交通事件裁定         97年度交聲字第519號
異  議  人  甲○○
原處分機關  台北市政府警察局信義分局
上列受處分人因違反道路交通管理處罰條例案件，對於原處分機
關中華民國97年3月12日所為之處分（原處分案號：北市警義交
裁字第AEW-475876號）聲明異議，本院裁定如下：
    主  文
原處分撤銷。
甲○○不罰。
    理  由
一、按法院受理交通事件，準用刑事訴訟法之規定，道路交通管
    理處罰條例（下稱條例）第89條前段定有明文，是刑事訴訟
    法第154條第2項「犯罪事實應依證據認定之，無證據不得認
    定其犯罪事實」規定及最高法院40年臺上字第86號判例所揭
    示「事實之認定，應憑證據，如未能發現相當證據，或證據
    不足以證明，自不能以推測或擬制之方法，為裁判基礎」之
    旨，於法院審理行為人違反道路交通管理處罰條例案件時，
    當有其適用；再據前揭意旨，當法院踐行調查證據程序完畢
    後，如就原處分機關所認定違規事實仍有合理懷疑，應對受
    處分人為有利之認定，是刑事訴訟法上之罪疑唯輕或罪疑唯
    有利於被告之原則，於法院審理交通聲明異議案件時，亦有
    所適用。
二、原處分意旨以：受處分人甲○○於民國97年1月15日18時35
    分，因在台北市○○街121巷口違規擺攤，而經員警當場製
    單拍照舉發，原處分機關即依道路交通管理處罰條例第82條
    第1項第10款規定，處罰鍰新台幣 (下同)1200 元，有北市
    警交字第AEW-4758 76號舉發違反道路交通管理事件通知單
    及原處分機關違反道路交通管理事件裁決書在卷可稽。
三、異議意旨略以：受處分人固不否認於前揭時地有遭警舉發之
    事實事實，惟堅決否認在該處有擺攤之意，惟稱：伊當日是
    要去忠孝東路、虎林街口的黃昏市場附近擺攤，因伊是流動
    攤販，沒有固定攤位，要等到晚上7時左右攤位比較空時才
    有位置擺，所以就先在附近休息，伊到達台北市○○街121
    巷口才二分鐘，警察就來了，而且該處沒有什麼人，伊不可
    能在此處擺攤，伊當時確實不是在擺攤，只是在休息，也無
    任何人向伊買東西等語。
四、經查：受處分人係以手推二輪車之臨時擺攤方式販售「杏仁
    露」為生之事實，為受處分人所是認，且有警察當場所拍照
    片2張在卷可稽。而受處分人以此方式擺攤謀生，其手推二
    輪車自不離身，惟非無可能受處分人臨時因休息或其他事由
    而無營業故意暫停於路旁之情，若以此即認受處分人隨處及
    隨時均有擺攤營業之故意，而遽加開單處罰，未免失之過苛
    ；是受處分人所辯其遭警舉發當時在台北市○○街121巷口
    只是在休息，並無擺攤故意一節，即非完全不可採信。再依
    卷附台北市政府警察局信義分局交辦單所示，該分局於接獲
    受處分人申訴後，舉發本案之警員談定志於交辦單上亦僅記
    載：「該民確實在虎林街販賣物品，是到場後辯稱路過」等
    語，是舉發警員亦僅徒憑手推車之外觀而認定受處分人有擺
    攤事實，再參以本案舉發處只是一般巷口，不是人潮聚集處
    ，受處分人自始又均否認當係係在擺攤，則其所辯無擺攤營
    業故意一節，參前之說，自應為有利於異議人即受處分人之
    認定，始為妥適。
五、綜上所述，本件受處分人堅決否認有擺攤營業之違規故意，
    原處分所指受處分人之違規行為，尚乏積極證據，有懷疑時
    ，應將利益歸於被告，是本件自應為有利於受處分人之認定
    ，不得遽予處罰。原處分意旨以受處分人違反道路交通管理
    處罰條例第82條第1項第10款處罰鍰1200元，尚有未洽。從
    而本件受處分人之異議為有理由，自應由本院將原處分機關
    之處分撤銷，改諭知受處分人不罰，以資適法。
據上論斷，依道路交通案件處理辦法第20條前段，裁定如主文。
中    華    民    國    97    年    4     月    28    日
                      交通法庭  法  官  孫惠琳
以上正本證明與原本無異。
如不服本裁定，應於送達後5日內，向本院提出抗告狀。
                                書記官  張汝琪
中    華    民    國    97    年    4     月    28    日


司法院資訊處製作；財團法人民間司法改革基金會備份。
